最高法院刑事判決　　　　　　　　　　　　　　　　八十六年度台上字第五四二號
　　上訴人　甲○○
右上訴人因業務過失致人於死案件，不服台灣高等法院中華民國八十五年三月五日第
二審判決（八十五年度交上訴字第六三號，起訴案號：台灣桃園地方法院檢察署八十
四年度偵字第六七○八號），提起上訴，本院判決如左：
    主  文
上訴駁回。
    理  由
本件原判決認定：上訴人甲○○為臻湖勝通運股份有限公司之營業大貨車司機，為從
事駕駛業務之人。於民國八十四年五月十三日上午五時四十五分許，駕駛營業用大貨
車，沿桃園縣平鎮市鎮由龍潭往埔心方向行駛，途經中興路平鎮段五○三
號彎道處，本應注意車前狀況，並隨時採取必要之安全措施，而當時並無不能注意之
情事，竟疏於注意車前狀況，為閃避對向機車左轉彎入山仔頂小路，自行操控失當致
所駕之營業用大貨車左前車頭撞及路旁電線桿，車體打轉，車身侵入對向車道，適王
中衛駕駛車號ＧＧ－六八○號營業用大客車沿桃園縣平鎮市○○路由埔心往龍潭方向
遵循車道駛至，閃避不及，致左前車頭撞及大貨車左後車身，王中衛因而左右下肢骨
折、胸腹部挫傷，經送醫急救，仍於是日上午七時十四分許，不治死亡等情。係以：
前開事實，經訊之上訴人甲○○，固坦承於右揭時地駕車肇事，惟否認其有任何過失
，辯稱：伊車由龍潭往埔心方向行駛至山仔頂工業區岔路口，前面有二輛機車突從對
向車道要彎進山仔頂小路，因車身太長，沒煞好就撞到路旁電桿，我車停下一會後，
王中衛從對向車道撞過來，是對方車速太快才肇事云云（參見八十四年度相字第六八
三號卷第二十頁反面、一審法院八十四年十一月二十九日審判筆錄），但查，上訴人
於警訊中又供稱：「我駕駛營業大貨車沿中興路往埔心方向行駛，速度六十公里，至
肇事地對方遊覽車速太快，煞車不及撞擊我車車身中央，……對方撞到我之後為避開
機車兩輛，自行撞到路邊電桿」云云（見前揭相驗卷第三頁正面），是其對於事故之
發生，究係伊先撞到路邊電線桿後始遭王中衛所駕營業大客車撞擊，或係先遭王中衛
所駕車輛撞擊後始失控撞到路邊電線桿乙節，前後供述不一，所述車禍情節已難採信
，指稱王中衛超速駕車更屬無據，參以警繪現場圖及卷附現場照片所示：上訴人之營
業用大貨車碰撞電線桿凹損，左後輪碰撞王中衛車損壞，致右斜停於往埔心方向車道
內，王中衛之營業用大客車前擋風玻璃破碎，左前車頭嚴重受損，右斜停於往龍潭方
向車道內，各項車禍現場跡證及目擊證人林聯證稱：伊駕車至肇事地，當時有兩部
機車停在雙黃線上欲左轉，伊駛過後就聽到一聲巨響，從照後鏡看到上訴人之車撞到
電線桿，……等我把車停好，上訴人已與王中衛發生車禍等語以觀，堪認上訴人駕車
至肇事地，疏未注意車前況狀，並隨時採取必要之安全措施，為閃避對向機車左轉彎
入山仔頂小路，自行操控失當，致左前車頭碰撞路旁電線桿，車體打轉橫跨對向來車
道，適對向有王中衛駕駛營業大客車正當行駛，閃避不及，撞上失控且侵入車道之上
訴人之車車尾為肇事因素，台灣省桃園縣區車輛行車事故鑑定委員會、台灣省車輛行
車事故覆議鑑定委員會均同此意見，有該二會鑑定意見書附卷足資參照。而被害人因
本次車禍而左右下肢骨折、胸腹部挫傷不治死亡，亦經檢察官督同檢驗員相驗屬實，
製有勘驗筆錄、相驗屍體證明書及驗斷書各一紙在卷為憑。按汽車行駛時，駕駛人應
注意車前狀況，並隨時採取必要安全措施，此為道路交通安全規則第九十四條第三項
所明定，上訴人為職業駕駛人，自應知之甚稔，而依卷附道路交通事故調查報告(一)所
示，肇事地路況、視距均甚良好，並無不能注意之情事，上訴人竟疏於注意車前狀況
、未隨時採取必要安全措施，為閃避對向機車左轉彎，自行操控失當撞及路旁電線桿
，車身打轉、車尾侵入對向來車道，致王中衛駕駛營業大客車由對向車道駛至，閃避
不及碰撞上訴人車尾致死，其有過失至明，被害人王中衛之死亡與上訴人之過失行為
間顯有相當因果關係，事證明確，犯行堪以認定云云，為其所憑之證據及認定之理由
。因認上訴人所為，係犯業務過失致人於死罪，第一審審理結果，為同一認定，引用
刑法第二百七十六條第二項、罰金罰鍰提高標準條例第一條前段，論上訴人從事業務
之人，因業務上之過失致人於死罪，並審酌其過失致人於死，令被害人家屬哀痛逾恒
，惟念事後與被害人達成民事和解，賠償財產及精神上損失，顯有悔意等一切情狀，
量處有期徒刑四月之判決，為無不合，予以維持，而駁回上訴人在第二審之上訴。經
核原判決於法並無違誤。上訴意旨仍執陳詞，主張過失責任，在於大客車車速過快；
並以當時天雨視線不良，路況不佳云云，指摘原判決採證認事違法。經核為無理由，
應予駁回。
據上論結，應依刑事訴訟法第三百九十六條第一項，判決如主文。
中      華      民      國    八十六    年      一      月     三十     日
                              最高法院刑事第六庭
                                  審判長法官  黃  劍  青
                                        法官  劉  敬  一
                                        法官  林  增  福
                                        法官  林  文  豐
                                        法官  邵  燕  玲
      右正本證明與原本無異
                                              書  記  官
中      華      民      國    八十六    年      二      月     十三     日
